臺灣基隆地方法院民事裁定  
110年度補字第784號
原      告  陳連枝  
            周莉寧  
            周心寧  
            周百祥  
上四人共同
訴訟代理人  陳啟昌律師
被      告  羅鉅又  

上列當事人間拆屋還地事件，本院裁定如下：
    主  文
本件訴訟標的價額暫核定為新臺幣壹萬玖仟捌佰元。
原告至遲應於前開核定訴訟標的價額之裁定確定後五日內，向本
院補繳第一審裁判費新臺幣壹仟元。如未依期補正，即以裁定駁
回其訴。
    理  由
一、按訴訟標的之價額，由法院核定。核定訴訟標的之價額，以
    起訴時之交易價額為準；無交易價額者，以原告就訴訟標的
    所有之利益為準。民事訴訟法第77條之1第1項、第2項定有
    明文。又以一訴附帶請求其孳息、損害賠償、違約金或費用
    者，不併算其價額。民事訴訟法第77條之2第2項亦有明定。
    甲為Ａ地所有權人，依民法第767條所有物返還請求權請求乙
    拆除房屋返還土地，其訴訟標的之價額，應以Ａ地起訴時之
    交易價額為準。其並依同法第179條附帶請求給付相當於租
    金之不當得利部分，依上開法條規定，不併算其價額（民國
    96年7月17日最高法院96年度第4次民事庭會議決議參照）。
    再者，以土地返還請求權為訴訟標的，其訴訟標的價額應以
    土地之交易價額即市價為準。土地若無實際交易價額，得以
    原告起訴時土地當期公告現值為交易價額，核定訴訟標的價
    額（最高法院101年度台抗字第841號民事裁定意旨參照）。
二、原告主張新北市○○區○○○段0000地號土地（下稱系爭土地）
    ，乃原告所有，因被告無權占用系爭土地，是原告乃起訴請
    求被告拆除地上物俾將系爭土地返還予原告，同時請求被告
    給付相當於租金之不當得利（損害賠償），因不當得利核屬
    附帶請求，依上說明，不併算其價額，且原告係以土地永久
    占有之回復作為訴訟標的，故本件訴訟標的之價額，應以系
    爭土地於起訴時之價值為準；而原告主張被告占用系爭土地
    之面積，合計20平方公尺，系爭土地110年度當期之公告土
    地現值，則為每平方公尺990元，故其價值應為19,800元【
    計算式：990元×20平方公尺＝19,800元】。爰暫核定本件訴
    訟標的價額為19,800元，俟將來測量被告實際占用之面積後
    ，再詳實核定其訴訟標的之價額。
三、按「因財產權而起訴，其訴訟標的之金額或價額在新臺幣十
    萬元以下部分，徵收一千元；逾十萬元至一百萬元部分，每
    萬元徵收一百元；逾一百萬元至一千萬元部分，每萬元徵收
    九十元；逾一千萬元至一億元部分，每萬元徵收八十元；逾
    一億元至十億元部分，每萬元徵收七十元；逾十億元部分，
    每萬元徵收六十元；其畸零之數不滿萬元者，以萬元計算。
    」民事訴訟法第77條之13定有明文。又依「臺灣高等法院民
    事訴訟、非訟事件、強制執行費用提高徵收數額標準」規定
    ，訴訟標的之金額或價額逾十萬元部分，加徵原定數額十分
    之一。本件訴訟標的之價額為19,800元，應徵第一審裁判費
    1,000元。
四、當事人對於本院核定訴訟標的價額之裁定，得於10日內抗告
    ，故原告至遲應於本院前開核定訴訟標的價額之裁定確定後
    5日內，向本院補繳第一審裁判費1,000元，如未依期補正，
    即以裁定駁回其訴。
五、依民事訴訟法第77條之1、第249條第1項但書規定，裁定如
    主文。
中　　華　　民　　國　　110 　年　　12　　月　　6 　　日
                  民事庭法  官  周裕暐
以上正本係照原本作成。　　　　　　　　　    
一、如不服本裁定主文第一項，得於本裁定送達後10日內向本院
    提出抗告狀，並繳納抗告裁判費新臺幣1,000 元，抗告於臺
    灣高等法院。
二、對本裁定主文第二項，不得抗告。
中　　華　　民　　國　　110 　年　　12　　月　　6 　　日
                        書記官  謝佳妮